【裁判字號】    98,重訴,269
【裁判日期】    980813
【裁判案由】    侵權行為損害賠償
【裁判全文】
臺灣士林地方法院民事裁定             98年度重訴字第269號
原      告  戌○○○
            辛○○
            乙○○
            甲○○
            未○○
            庚○○
            午○○
            癸○○
            己○○
            酉○○
            丑○○
            寅○○
            申○○
            子○○
            丁○○
            戊○○
            巳○○
            壬○○
被      告  卯○○
                      （現在臺灣臺北看守所羈押中）
            丙○○
                      （現在臺灣臺北看守所羈押中）
            辰○○
上列原告因被告違反銀行法等案件提起附帶民事訴訟請求損害賠
償事件，經本院刑事庭裁定移送前來（98年度重附民字第11號）
，本院裁定如下：
    主  文
原告之訴及假執行之聲請均駁回。
    理  由
一、按因犯罪而受損害之人，以對於刑事被告及依民法負賠償責
    任之人請求回復其損害者為限，始得於刑事訴訟程序附帶提
    起民事訴訟，此為刑事訴訟法第487 條第1 項所明定，且其
    附帶提起之民事訴訟，如不合於上開法條所定之要件者，縱
    於刑事庭依刑事訴訟法第504 條第1 項將附帶之民事訴訟移
    送於民事庭後，亦不得將關於民事訴訟之法規，溯及於附帶
    提起民事訴訟之時，而予適用，仍應認其起訴為不合法（最
    高法院41年度臺抗字第4 號判例參照）。
二、本件原告因被告違反銀行法等案件，於刑事訴訟程序附帶提
    起民事訴訟，主張被告向原告等涉嫌以剛果領事館名義，聲
    稱可以廉價在剛果取得鑽石原胚，再經切割後於大陸青島賣
    出，中間有高額利潤，對外吸收資金，向原告等詐取錢財，
    其違反銀行法、詐欺之刑事責任為由，故請求判命被告卯○
    ○、丙○○應連帶給付原告等如附表求償金額欄所示之金額
    ，及自起訴狀繕本送達之翌日起至清償日止，按年息百分之
    5 計算之利息，並命被告共同負擔訴訟費用及願供擔保請准
    宣告假執行，雖經刑事庭依刑事訴訟法第504 條第1 項規定
    ，將其附帶之民事訴訟，以裁定移送民事庭，然查：被告卯
    ○○、丙○○升係觸犯刑法第216 條、第210 條行使偽造私
    文書，同法第217 條之偽造印章罪；違反銀行法第29條第1
    項、第29條之1 非銀行不得經營收受存款業務規定，依同法
    第125 條第1 項規定後段處罰；丙○○另犯公司法第9 條第
    1 項公司應收之股款並未實際繳納而表明收足罪；被告辰○
    ○則違反銀行法第29條第1 項、第29條之1 非銀行不得經營
    收受存款業務規定，依同法第125 條第1 項規定後段處罰。
    至檢察官另起訴被告詐欺取財部分，則經認定不能證明犯罪
    ，而不另為無罪之諭知，此有該判判決在卷可稽（見該判決
    第83、84、90頁、第105-108 頁）。而上開刑事判決認定被
    告行使偽造文書之被害人係「外交部」對外國領事事務處理
    之正確性及剛果民主共和國，並非原告等人。至被告違反銀
    行法、公司法等罪，其被害法益則係金融管理及公司稽核等
    社會法益，原告等人尚非因前開犯罪而受損害之人（最高法
    院82年度臺抗字第252 號、第281 號裁定意旨參照）。至原
    告主張受詐欺部分，則經本院刑事判決認定無法證明構成犯
    罪。
三、綜上所述，本件原告不依通常訴訟程序，向被告為請求，乃
    於被告等違反銀行法等案件，提起本件刑事附帶民事訴訟程
    序，起訴難認為合法，揆諸首揭法條規定及判例意旨，應以
    裁定駁回之。
四、本件損害賠償事件乃刑事附帶民事訴訟，由刑事庭移送前來
    ，迄本院裁定時止，當事人並無任何裁判費或其他訴訟費用
    之支出，自無諭知訴訟費用負擔之必要，末此敘明。
五、依民事訴訟法第249 條第1 項第6 款，裁定如主文。
中    華    民    國    98    年    8     月    13    日
                  民事第一庭法  官  周群翔
以上正本係照原本作成。
如不服本裁定應於收受裁定之日起10日內向本院提出抗告狀。
中    華    民    國    98    年    8     月    13    日
                            書記官  阮弘毅


司法院資訊處製作；財團法人民間司法改革基金會備份。
